ACORDAO-COMPLETO-2434332

ACÓRDÃO 18851/2021 ATA 41/2021 - PRIMEIRA CÂMARA

VISTOS, relatados e discutidos estes autos que cuidam do monitoramento da determinação contida no item 1.7.2 do Acórdão 1345/2014-TCU-Primeira Câmara (Relator: Ministro José Múcio Monteiro) .
ACORDAM os Ministros do Tribunal de Contas da União, reunidos em Sessão da Primeira Câmara, diante das razões expostas pelo Relator:
9.1. tornar sem efeito a multa aplicada a Francisco Sales de Lima Lacerda (CPF XXX.453.644-XX) , no valor de R$ 5.000,00 (cinco mil reais) , contida no item 9.1 do Acórdão 4846/2017-TCU-Primeira Câmara (Relator: Ministro José Múcio Monteiro) ;
9.2. dar ciência sobre o presente Acórdão ao Ministério da Cidadania, ao Município de Piancó-PB e ao responsável Francisco Sales de Lima (CPF XXX.453.644-XX) , destacando que o relatório e o voto que fundamentam a deliberação ora encaminhada podem ser acessados por meio do endereço eletrônico www.tcu.gov.br/acordaos;
9.3. arquivar os presentes autos com fundamento no art. 169, inciso III, do Regimento Interno do TCU.

Representação na qual se monitora a determinação contida no item 1.7.2 do Acórdão 1.345/2014-TCU-1ª Câmara que tratou de possíveis irregularidades na execução Programa Bolsa Família no âmbito do Município de Piancó-PB. Relator Ministro José Múcio Monteiro.

Primeira Câmara

Prefeitura Municipal de Piancó - PB.

3. Interessados/Responsáveis: Francisco Sales de Lima (CPF XXX.453.644-XX)
3.1. Interessado: Secretaria Executiva do Ministério do Desenvolvimento Social e Agrário (extinta) ()
3.2. Responsável: Francisco Sales de Lima Lacerda (XXX.453.644-XX).

13.1. Ministros presentes: Benjamin Zymler (na Presidência), Raimundo Carreiro (Relator), Vital do Rêgo e Jorge Oliveira.
13.2. Ministros-Substitutos presentes: Augusto Sherman Cavalcanti, Marcos Bemquerer Costa e Weder de Oliveira.

RAIMUNDO CARREIRO

Transcrevo a seguir, nos termos do art. 1º, § 3º, inciso I, da Lei nº 8.443/92, a instrução lavrada no âmbito da Secretaria de Controle Externo de da Gestão Tributária, da Previdência e da Assistência Social (peça 117) , cujas conclusões contaram com a anuência do titular daquela unidade técnica (peça 118) .
"INTRODUÇÃO
Trata-se do monitoramento da determinação contida no item 1.7.2 do Acórdão 1345/2014-TCU-Primeira Câmara que tratou de possíveis irregularidades na execução Programa Bolsa Família no âmbito do Município de Piancó-PB. 
EXAME TÉCNICO
O Acórdão 1345/2014-TCU-Primeira Câmara (peça 7) , entre outros, determinou:
1.7.2 ao município de Piancó/PB que, no prazo de 90 (noventa) dias, a contar da ciência desta deliberação, realize levantamento da relação nominal dos servidores municipais, funcionários contratados e cargos comissionados contemplados com benefícios financeiros do Bolsa Família, no período compreendido nos exercícios de 2002 a 2014, demonstrando analiticamente se o quociente entre a remuneração anual (incluídas férias e 13º salário) patrocinada pelo Tesouro Municipal e o número de dependentes declarados pelos servidores enquadram-se nas condições de elegibilidade previstas no art. 18 do Decreto 5.209/2004, com a redação dada pelo Decreto 6.917/2009, informando, nesse mesmo prazo, os resultados obtidos a este Tribunal;
Em primeiro monitoramento, verificou-se que o Município não havia cumprido a determinação, conforme Acórdão 271/2016-TCU-Primeira Câmara (peça 54) . O prazo foi dilatado e o Município mais uma vez deixou de cumpri-la, o que levou o TCU a multar o então Prefeito, nos termos do Acórdão 4846/2017-TCU-Primeira Câmara, reiterando-se a determinação (peça 66) . O responsável recorreu da multa, não tendo sido provido o recurso, conforme consignado no Acórdão 9601/2017-TCU-Primeira Câmara (peça 82) .
Este Tribunal, em nova tentativa de verificar o cumprimento da determinação, cobrou ao Município, sob nova gestão, o adimplemento da obrigação fixada (peça 97) . O Munícpio ingressou com um pedido de prorrogação de prazo (peça 101) em junho de 2018. Passados mais de 6 meses (dezembro de 2018) , a Secex-PB instou o Município a comprovar o seu cumprimento, o qual deu entrada em novo pedido de prorrogação de prazo (peça 105) , na data de 19/01/2019.
Os autos foram instruídos (peças 106-107) e o entendimnento foi de que, com o avanço da tecnologia e a incorporação de novas formas de levantamento de dados ocorridos nesta Corte de Contas, tornou-se possível a esta unidade técnica realizar diretamente o procedimento que havia sido determinado àquela municipalidade.
A prova disso se materializou no Acórdão 1344/2017-TCU-Plenário, proferido ao se apreciar o processo de acompanhamento da concessão, manutenção e pagamento de benefícios assistenciais, incluindo informações do Programa Bolsa Família (TC Processo 012.474/2016-9) . Nestes autos a equipe de auditores procedeu ao cruzamento de dados dos beneficiários do programa com os de servidores públicos estaduais e municipais. Nessa averiguação, informações dos servidores do município de Piancó-PB estavam presentes, cujas irregularidades detectadas foram enviadas à época ao Ministério do Desenvolvimento Social, atual Ministério da Cidadania.
Considerando a atual expertise desenvolvida dentro desta Corte de Contas, com metodologia já consolidada e conhecida como fiscalização contínua de benefícios (FCB) , entendeu-se que a determinação anterior foi coberta por cruzamentos já realizados pelo TCU, perdendo-se o objeto.
A proposta desta unidade técnica foi acolhida e prolatado o Acórdão 6586/2020-TCU-Segunda Câmara, Sessão de 16/6/2020, que considerou não mais aplicável a determinação contida no item 1.7.2 do Acórdão 1345/2014-TCU-Primeira Câmara, reiterada pelo Acórdão 4846/2017-TCU-Primeira Câmara.
As comunicações processuais foram realizadas (peças 111 a 114) e os autos tramitados a esta Secretaria para encerramento, nos termos do art. 169, inciso III, do Regimento Interno do TCU (peça 115) . Ao proceder ao encerramento dos autos, o sistema e-TCU acusou restrição (peça 116) . Tal impedimento refere-se à necessidade de autuação de processo de CBEX (Cobrança Executiva) , decorrente do item 9.1 do Acórdão 4846/2017-TCU-Primeira Câmara (peça 66) .
Destarte, percebe-se que a multa deveria ter sido tornada sem efeito, com base no Acórdão 6586/2020-TCU-Segunda Câmara, que considerou não mais aplicável a determinação. 
PROPOSTA DE ENCAMINHAMENTO
Diante do exposto, submetem-se os autos à consideração superior, propondo:
tornar sem efeito a multa aplicada a Francisco Sales de Lima Lacerda (CPF XXX.453.644-XX) , no valor de R$ 5.000,00 (cinco mil reais) , contida no item 9.1 do Acórdão 4846/2017-TCU-Primeira Câmara;
informar ao Ministério da Cidadania, ao Município de Piancó-PB e ao responsável Francisco Sales de Lima (CPF XXX.453.644-XX) o acórdão que vier a ser proferido, destacando que o relatório e o voto que fundamentam a deliberação ora encaminhada podem ser acessados por meio do endereço eletrônico www.tcu.gov.br/acordaos; e
arquivar os presentes autos com fundamento no art. 169, inciso III, do Regimento Interno do TCU."
É o Relatório.

Não atuou.

MONITORAMENTO. DETERMINAÇÃO AO MUNICÍPIO DE PIANCÓ/PB PARA ENVIAR RÉLAÇÃO DE SERVIDORES E EMPREGADOS MUNICIPAIS BENEFICIÁRIOS DO PROGRAMA BOLSA FAMÍLIA. DADOS QUE PODEM SER OBTIDOS ATUALMENTE PELO PRÓPRIO TRIBUNAL. DETERMINAÇÃO NÃO MAIS APLICÁVEL. ARQUIVAMENTO.

REPRESENTAÇÃO (REPR)

Secretaria de Controle Externo da Previdência, do Trabalho e da Assistência Social (SecexPrevi).

Inicialmente, registro que atuo nos presentes autos por força do art. 152 do Regimento Interno do TCU.
2.	Conforme assentado no Relatório precedente, trata-se, originalmente, de monitoramento do cumprimento de determinação exarada no item 1.7.2 do Acórdão 1345/2014-TCU-Primeira Câmara, reiterada pelo Acórdão 4846/2017-TCU-Primeira Câmara, ambos relatados pelo Ministro José Mucio, por meio dos quais o Colegiado determinou ao Município de Piancó/PB realizar "levantamento da relação nominal dos servidores municipais, funcionários contratados e cargos comissionados contemplados com benefícios financeiros do Bolsa Família, no período compreendido nos exercícios de 2013 a 2014".
3.	Mediante o Acórdão 1345/2014-TCU-Primeira Câmara, relator Ministro José Mucio, o Tribunal considerou procedente representação sobre irregularidades na execução do Programa Bolsa Família no Município de Piancó/PB, consistentes no pagamento do benefício assistencial a pessoas não elegíveis para o programa, dentre as quais servidores e empregados públicos daquela municipalidade.
4.	Além disso, determinou ao Município enviar ao TCU relação nominal de agentes municipais contemplados com o Bolsa Família no período de 2013 a 2014 (item 1.7.2 do Acórdão 1345/2014-TCU-Primeira Câmara, alterado pelo Acórdão 271/2016-TCU-Primeira Câmara, ambos de relatoria do Ministro José Mucio) .   
5.	Num primeiro momento, o Tribunal, diante do não envio da aludida relação, proferiu o Acórdão 4846/2017-TCU-Primeira Câmara, relator Ministro José Mucio, para aplicar multa ao então prefeito (Francisco Sales de Lima Lacerda) e reiterar a determinação proferida por meio do item 1.7.2 do Acórdão 1345/2014-TCU-Primeira Câmara (Relator: Ministro José Múcio Monteiro) .. 
6.	Não obstante as regulares notificações, o Município não logrou cumprir a determinação.
7.	A SecexPrevidência, por seu turno, em instrução às peças 106 e 107, propôs considerar não mais aplicável a determinação contida no do item 1.7.2 do Acórdão 1345/2014-TCU-Primeira Câmara e arquivar os presentes autos.
8.	O Tribunal proferiu o Acórdão 6586/2020-TCU-Segunda Câmara, de minha relatoria, nos seguintes termos:
VISTOS, relatados e discutidos estes autos que versam, nesta fase processual, acerca de monitoramento do cumprimento de determinação exarada no item 1.7.2 do Acórdão 1345/2014-TCU-Primeira Câmara, reiterada pelo Acórdão 4846/2017-TCU-Primeira Câmara, ambos relatados pelo Ministro José Mucio, por meio dos quais o Colegiado determinou ao Município de Piancó/PB realizar "levantamento da relação nominal dos servidores municipais, funcionários contratados e cargos comissionados contemplados com benefícios financeiros do Bolsa Família, no período compreendido nos exercícios de 2013 a 2014",
ACORDAM os Ministros do Tribunal de Contas da União, reunidos em Sessão da Segunda Câmara, diante das razões expostas pelo Relator, em:
9.1 considerar não mais aplicável a determinação contida no item 1.7.2 do Acórdão 1345/2014-TCU-Primeira Câmara, reiterada pelo Acórdão 4846/2017-TCU-Primeira Câmara, ambos relatados pelo Ministro José Mucio;
9.2. dar ciência deste Acórdão ao Ministério da Cidadania e à Prefeitura Municipal de Piancó-PB, informando-lhes que o inteiro teor da deliberação pode ser acessado no endereço www.tcu.gov.br/acordaos; e
9.3. arquivar os presentes autos com fundamento no art. 169, inciso III, do Regimento Interno do TCU;  (grifei) 
9.	Com a inaplicabilidade da referida determinação, a unidade técnica propõe tornar sem efeito a multa aplicada a Francisco Sales de Lima Lacerda (CPF 556.453.644-49) , no valor de R$ 5.000,00 (cinco mil reais) , contida no item 9.1 do Acórdão 4846/2017-TCU-Primeira Câmara (Relator: Ministro José Múcio Monteiro) .
10.	Sendo assim, verifico que se afigura escorreita a proposta da unidade técnica, com a qual ponho-me de acordo. 
11.	Ante o exposto, acolho o pronunciamento da SecexPrevidência, o qual integra as presentes razões de decidir, e voto no sentido de que seja adotado o Acórdão que ora submeto a este Colegiado.
TCU, Sala das Sessões Ministro Luciano Brandão Alves de Souza, em 30 de novembro de 2021.
RAIMUNDO CARREIRO 
Relator